臺北高等行政法院判決
　　　　　　　　　　　　　93年度簡字第1287號
原　　　告　建明汽車客運股份有限公司
代　表　人　甲○○
訴訟代理人　丙○○
被　　　告　交通部公路總局
代　表　人　陳晉源（局長）
訴訟代理人　戊○○
　　　　　　丁○○
　　　　　　乙○○
上列當事人間因汽車運輸業管理規則事件，原告不服交通部中華
民國93年8月17日交訴字第0930038124號訴願決定，提起行政訴
訟。本院判決如下：
　　主  文
原告之訴駁回。
訴訟費用由原告負擔。
　　事  實  及  理  由
一、事實概要：原告所有AG－048、AG－423、AG－028、AG－041
    、12l－AB、AG－056、AG－432、122－AB、AG－042、AG－0
    23、AG－436、AG－433、AG－038、148－AB、AG－O51號等
    15部營業大客車，因違規加設座椅，經被告聯合路邊稽查小
    組查獲，依違反汽車運輸業管理規則第19條第1項第5款按公
    路法第77條第1項規定，製開民國92年9月8日北監板三字第1
    00008號等15件對違反汽車運輸業管理事件處分書，裁處原
    告新臺幣（下同）各9千元罰鍰（合計13萬5千元）。原告不
    服，提起訴願，遭決定駁回，遂提起本件行政訴訟。
二、原告起訴略以依公路法、汽車運輸業管理規則及道路交通安
    全規則相關規定，對於大客車車內如何設置座椅之規定並不
    明確，交通部有鑑於此，才作出92年12月4日交路字第09200
    66584號函釋，俾供業者遵循。按道路交通安全規則第41條
    規定中，僅規範設有立位之大客車車內高度未達185公分者
    不得設立，原告所屬15部車輛之牌照登記書，並無登記設置
    立位，則是否未設立位之大客車即不受高度之限制？顯有斟
    酌餘地。原告15部車輛係於92年8月至10月間陸續遭舉發，
    被告旋即於92年9月至93年1月間開出處分書，惟關於如何拆
    除原駕駛座上層內高未達185公分部分違規設置之第1排座椅
    ，以及設置護板及安全帶，以符合規定，被告從未發文給業
    者予以行政指導。但原告仍積極著手改善，耗費相當多的時
    間預為準備及施工，在完成改善之後，已向臺北區監理所辦
    理檢驗，業經檢驗合格。又上開交通部函釋為行政命令性質
    ，該行政命令發布之後，始有其適用。但原告15部車輛陸續
    於92年8月至10月間被舉發，總計有AG－048、AG－423、AG
    －028、AG－041、12l－AB、AG－056、AG－432、122－AB
    、AG－042、AG－023、AG－43等十一輛車在上開函釋發布之
    前即已開出處分書，叫業者如何改善才不會被處分呢？是以
    該函釋可議之處在於未訂出合理期限給予業者改善。復按對
    於人民之處罰，必須由法律規定。關於大客車車內如何設置
    座椅，相關法令規定既不明確，自應修法予以明確規定，始
    能據以處分。被告則以任何車輛欲取得公路監理核發之行車
    許可證（即牌照）以行駛道路前，均須經公路監理機關查驗
    交通部核發之車輛規格審查或車輛型式安全審驗合格證明文
    件及依相關規定檢驗合格後，始為核發行車許可憑證，汽車
    所有人始得憑以使用該車輛。而車輛經公路監理機關檢驗核
    發行車許可憑證時，即須同時確認車輛規格，並以此為日後
    使用行駛道路之規格；此等經核准使用行駛車輛各部規格，
    不論車輛種類，在非經核准之情形下，車輛所有人均不得任
    意擅自變動，若有未經核准即逕為變更者，即屬「擅自變更
    車輛規格」之違規。故原告所屬之營業大客車於檢附財團法
    人車輛研究測試中心檢測核發之相關文件向公路監理機關辦
    理檢驗領取牌照時，不論審定其中車輛型式安全審驗合格證
    明文件之座位配置圖或是該等車輛向公路監理機關於新領牌
    照檢驗時之實際車況規格，其於駕駛座上層空間皆無座椅之
    設置，顯原告已有「擅自變更車輛規格」之違規事實，是以
    被告依此開立處分書依汽車運輸業管理規則第19條第1項第5
    款及公路法第77條規定加以裁罰，並無任何違誤。交通部92
    年12月4日交路字第0920066584號函說明二，曾就此等違規
    情形訂定舉發裁罰之作業原則略以「汽車所有人如已拆除原
    駕駛座上層內高未達185公分部分違規設置之第1排座椅，而
    原第2排之座椅距離擋風玻璃已逾70公分，且座椅亦已設置
    保護板及安全帶者，同意免予開單告發。已開單尚未處罰結
    案者，免予處罰。」，乃為鼓勵業者自行改正，而予從寬免
    罰，換言之，業者應於監警聯合稽查小組臨檢當時，即已恢
    復車輛原來之規格，然原告當時並未將其駕駛座上方之座椅
    拆除，被告對於原告所屬車輛「駕駛座上違規設置座位」已
    屬變更車輛規格而處以罰鍰之處分，並無違法或不當之處。
    又原告擅自變更車輛規格，致違反公路法事件，應不屬行政
    指導之範疇。況原告為核准經營之大眾運輸業者，本應熟知
    公路法及汽車運輸業等相關法令，且原告對於其所屬車輛規
    格自應了解須始終維持其車輛檢驗合格之標準下行駛使用等
    語答辯。
三、按訴願法第14條規定：「訴願之提起，應自行政處分達到或
    公告期滿之次日起30日內為之。．．．訴願之提起，以原行
    政處分機關或受理訴願機關收受訴願書之日期為準。．．．
    」；第77條第2款規定：「訴願事件有左列各款情形之一者
    ，應為不受理之決定．．．二、提起訴願逾法定期間．．．
    。」及第80條第1項前段：「提起訴願因逾法定期間而為不
    受理決定時，原行政處分顯屬違法或不當者，原行政處分機
    關或其上級機關得依職權撤銷或變更之。」。
四、本件原告係對前揭15件處分書不服，卷查系爭處分書分別於
    92年9月12日至93年2月3日間即已送達原告；復依訴願法第1
    4條第2項規定訴願之提起以受理訴願機關收受訴願書之日期
    為準，是原告設址在臺北縣，其向被告所屬臺北區監理所板
    橋監理站提起訴願，參照訴願扣除在途期間辦法第2條規定
    ，依法可資扣除在途期間為0日，原告遲至93年3月15日及同
    年3月5日始向被告所屬臺北區監理所提起訴願，顯已逾越前
    述法定期間，且審諸原處分亦無顯屬違法或不當之處，揆諸
    前揭法條規定，訴願決定不受理，並無不合。
五、從而，原處分於法並無違誤，訴願決定予以維持，亦無不合
    ，原告仍執前詞，訴請撤銷原處分及訴願決定，為無理由，
    應予駁回。又本件為簡易訴訟事件，爰不經言詞辯論，逕為
    判決，併予敘明。
據上論結，本件原告之訴為無理由，爰依行政訴訟法第98條第3
項前段、第233條第1項，判決如主文。
中　　華　　民　　國　　94　　年　 　3　　月　 14  　 日
                 臺 北 高 等 行 政 法 院   第 七 庭
      　　　　　　　　　　　　　　　　法　官　李  玉  卿
上為正本係照原本作成。
本件以訴訟事件所涉及之法律見解具有原則性者為限，始得於本
判決送達後20日內向本院提出上訴狀並表明上訴理由，如已於本
判決宣示後送達前提起上訴者，應於判決送達後20日內補具上訴
理由（均按他造人數附繕本），且經最高行政法院許可後方得上
訴。
中　　華　　民　　國　　94　　年　 　3　　月　 14  　 日
                                      書記官  張  靜  怡
